【裁判字號】    99,監宣,53
【裁判日期】    990823
【裁判案由】    監護宣告
【裁判全文】
                  臺灣雲林地方法院民事裁定
                                      99年度監宣字第53號
聲  請  人  乙○○
相  對  人  甲○○
關  係  人  吳淑茶
上列聲請人聲請監護宣告事件，本院裁定如下：
    主    文
宣告甲○○（男、民國○○年○○月○○日生、國民身分證統一編號：
Ｚ000000000號）為受監護宣告之人。
選定乙○○（女、民國○○年○ 月○ 日生、國民身分證統一編號：
Ｚ000000000號）為受監護宣告人之監護人。
指定吳淑茶（女、民國○○年○○月○○日生、國民身分證統一編號：
Ｚ000000000號）為會同開具財產清冊之人。
聲請費用新臺幣壹仟元由受監護宣告之人負擔。
    理    由
一、聲請意旨略以：聲請人乙○○為相對人之配偶，關係人吳淑
    茶則為相對人之胞姐。相對人於民國（下同）98年10月19日
    起因疑患有庫賈氏病，經送醫診治至今仍未見起色，近日甚
    且已因精神障礙或其他心智缺陷，致不能為意思表示或受意
    思表示，或不能辨識意思表示之效果，有診斷證明書可證。
    爰依民法第14條第1 項、民事訴訟法第597 條第1 項之規定
    ，聲請對其為監護之宣告，並依民法第1111條之規定，指定
    聲請人為相對人之監護人，暨指定關係人吳淑茶為會同開具
    財產清冊之人等語。
二、按對於因精神障礙或其他心智缺陷，致不能為意思表示或受
    意思表示，或不能辨識其意思表示之效果者，法院得因本人
    、配偶、四親等內之親屬、最近一年有同居事實之其他親屬
    、檢察官、主管機關或社會福利機構之聲請，為監護之宣告
    。受監護宣告之人應置監護人；法院為監護之宣告時，應依
    職權就配偶、四親等內之親屬、最近一年有同居事實之其他
    親屬、主管機關、社會福利機構或其他適當之人選定一人或
    數人為監護人，並同時指定會同開具財產清冊之人。法院為
    前項選定及指定前，得命主管機關或社會福利機構進行訪視
    ，提出調查報告及建議。監護之聲請人或利害關係人亦得提
    出相關資料或證據，供法院斟酌。法院選定監護人時，應依
    受監護宣告之人之最佳利益，優先考量受監護宣告之人之意
    見，審酌一切情狀，並注意下列事項：(一)受監護宣告之人之
    身心狀態與生活及財產狀況。(二)受監護宣告之人與其配偶、
    子女或其他共同生活之人間之情感狀況。(三)監護人之職業、
    經歷、意見及其與受監護宣告之人之利害關係。(四)法人為監
    護人時，其事業之種類與內容，法人及其代表人與受監護宣
    告之人之利害關係，民法第14條第1 項、第1110條、第1111
    條、第1111條之1 分別定有明文。
三、經查，聲請人上開主張，業據其提出戶籍謄本、親屬系統表
    、國立臺灣大學醫學院附設醫院雲林分院診斷證明書、身心
    障礙手冊影本等件為證，且相對人經本院法官在鑑定人即醫
    師廖寶全前呼喚其姓名均無反應，並經鑑定人廖寶全醫師鑑
    定稱：個案件一位庫賈氏症病人，有鼻胃管、尿袋，可張眼
    ，但無眼神接觸，意識僵呆，對於任何指示不能反應及動作
    ，四肢無力，臥床不能端坐，和外界不能溝通，需專人照料
    ，不處理自己事務，已達不能為意思表示、受意思表示或不
    能辨識其意思表示之程度等語，有鑑定筆錄在卷可稽，堪信
    聲請人之主張屬實。本院審酌上情，認為相對人現已呈現意
    識僵呆、無法與外界溝通之狀態，顯無法表達其內心意思，
    日常生活起居均須他人協助照護，已達不能為意思表示或受
    意思表示之情狀，故聲請人聲請對相對人為監護之宣告為有
    理由，應予准許。
四、次查，聲請人乙○○為受監護宣告人之配偶，兩造育有子女
    吳妙瑛、吳婕妤、吳國志三人，除此外，受監護宣告人尚有
    父親吳定，兄弟姐妹吳淑泥、吳淑滿、吳森田、吳來足等人
    ，其母吳一雲則已死亡，且吳定、吳妙瑛、吳婕妤、吳國志
    均表示同意由聲請人擔任受監護宣告人之監護人之情，則據
    聲請人陳述明確，並有戶籍謄本、親屬系統表、同意書等件
    附卷可參。本院審酌上情，並考量受監護宣告人雖仍有子女
    、父親及其他兄弟姊妹，然聲請人乙○○卻係受監護宣告人
    之配偶，並有意願擔任受監護宣告人之監護人，且受監護宣
    告人平日均係與聲請人乙○○共同居住生活，並由其負責照
    顧，復已取得其父吳定、其子女吳妙瑛、吳婕妤、吳國志等
    人同意由聲請人擔任受監護宣告人之監護人等情狀，認聲請
    人應有監護受監護宣告人之能力，並適於任之，是由聲請人
    乙○○任監護人，符合受監護宣告人甲○○之最佳利益，爰
    依前揭規定，選定聲請人乙○○為受監護宣告之人甲○○之
    監護人。另本院參酌關係人吳淑茶為受監護宣告人之胞姐，
    且有擔任會同開具財產清冊之人之意願，有同意書在卷可查
    ，爰依上揭規定，指定關係人吳淑茶為會同開具財產清冊之
    人。
五、依民事訴訟法第608 條第1 項，裁定如主文。
中    華    民    國    99    年    8     月    23    日
                      家事法庭  法  官  黃瑞井
以上正本係照原本作成。
如不服本裁定關於選定監護人及指定會同開具財產清冊之人等部
分，應於送達後十日內向本院提出抗告狀，並繳納抗告費新臺幣
1 千元；其餘關於宣告監護之部分，不得抗告。
中    華    民    國    99    年    8     月    23    日
                                書記官  鄭國銘
【附錄】：
‧民法第1099條監護開始時，監護人對於受監護人之財產，應依
規定會同遺囑指定、當地直轄市、縣（市）政府指派或法院指定
之人，於二個月內開具財產清冊，並陳報法院。
前項期間，法院得依監護人之聲請，於必要時延長之。
‧民法第1099條之1於 前條之財產清冊開具完成並陳報法院前，
監護人對於受監護人之財產，僅得為管理上必要之行為。

司法院資訊處製作；財團法人民間司法改革基金會備份。
